臺灣高雄地方法院刑事判決　　　　　　　94年度訴字第2611號
公　訴　人　臺灣高雄地方法院檢察署檢察官
被　　　告　丁○○
　　　　　　　　　　（現於臺灣高雄女子監獄執行他案中）
指定辯護人　本院公設辯護人丙○○
上列被告因違反槍砲彈藥刀械管制條例案件，經檢察官提起公訴（
94年度偵字第14042號），本院判決如下：
    主  文
丁○○無罪。
    理  由
一、公訴意旨略以：被告丁○○於民國93年8 月中旬某日，在高
    雄縣大寮鄉○○村○○街15號甲○○住處，以新台幣 (下同
    )5 萬元之代價販賣具有殺傷力之改造槍枝1 把及制式子彈1
    顆予戊○○，嗣戊○○與乙○○2 人持該把槍於高雄縣鳳山
    市等地涉犯強盜案（持槍強盜案已行起訴），於93年8 月16
    日11時5 分許，在高雄縣大寮鄉○○村○○路78之1 號前，
    為警查獲，並扣得上揭槍彈，因認被告丁○○涉犯修正前槍
    砲彈藥刀械管制條例第11條第1 項之未經許可販賣其他可發
    射子彈具有殺傷力之改造手槍罪，及同條例第12條第1 項之
    未經許可販賣子彈罪。
二、按犯罪事實，應依證據認定之，無證據不得認定犯罪事實。
    又不能證明被告犯罪者，應諭知無罪之判決，刑事訴訟法第
    154 條第2 項、第301 條第1 項分別定有明文。而認定犯罪
    事實所憑之證據，雖不以直接證據為限，間接證據亦包括在
    內，然而無論直接證據或間接證據，其為訴訟上之證明，須
    於通常一般人均不致有所懷疑，而得確信其為真實之程度者
    ，始得據為有罪之認定，倘其證明尚未達到此一程度，而有
    合理之懷疑存在時，即難遽採為不利被告之認定，最高法院
    分別著有30年上字第1831號及76年臺上字第4986號判例可資
    參照。又依刑事訴訟法第161 條第1 項規定，檢察官就被告
    犯罪事實，應負舉證責任，並指出證明之方法。因此，檢察
    官對於起訴之犯罪事實，應負提出證據及說服之實質舉證責
    任。倘其所提出之證據，不足為被告有罪之積極證明，或其
    指出證明之方法，無從說服法院以形成被告有罪之心證，基
    於無罪推定之原則，自應為被告無罪判決之諭知，最高法院
    亦著有92年臺上字第128 號判例可參。
三、本案公訴人認定被告丁○○涉犯修正前槍砲彈藥刀械管制條
    例第11條第1 項之未經許可販賣其他可發射子彈具有殺傷力
    之改造手槍罪，及同條例第12條第1 項之未經許可販賣子彈
    罪嫌，無非係以證人戊○○、甲○○之證述及扣案之槍彈、
    內政部警政署刑事警察局93年9 月3 日刑鑑字第0930173154
    號鑑定書為其論據，訊據被告丁○○迭於警、偵訊及本院審
    理時均堅決否認有販賣扣案槍、彈予戊○○之犯行，辯稱根
    本未曾見過扣案之槍彈，如何能賣予戊○○，且雖認識甲○○但不認識戊○○等語。經查：
    （一）證人乙○○、戊○○2 人於93年8 月16日上午11時50
          分許，在高雄縣大寮鄉○○村○○路78 之1號前共乘
          一部失竊之車牌號碼KPB ─795 號重型機車（原車主
          為孫美蘭，於93年8 月15日在高雄縣大寮鄉○○村○○路2 之31號前失竊），為警上前攔檢逮捕乙○○、
          戊○○2 人，並於戊○○身上起獲仿BERETTA 廠M9型
          半自動手槍製造之玩具手槍換裝土造金屬槍管改造而
          成之改造手槍1 支（合彈匣1 個）及9MM 制式子彈1
          顆乙節，業據證人乙○○、戊○○2 人於警詢證述綦
          詳（參見警卷第8 頁、第18頁，被告及公設辯護人對
          於證據能力均不爭執），而上開扣案之槍、彈經送請
          內政部警政署刑事警察局鑑定結果均認有殺傷力，此
          亦有內政部警政署刑事警察局93年9 月3 日刑鑑字第
          093017 3154 號鑑定書在卷可查（參見93年度偵字第
          19439 號偵查卷第41頁）。
    （二）證人戊○○於警詢中供述：「（問：警方查獲你持有
          該把黑色槍械《彈匣乙個、子彈乙顆》來源如何？向
          何人、何時、何地取得？作何用途？）是我於93年8
          月12日在高雄大寮鄉三隆村向一名男子綽號：「雞腱
          」以新台幣6 萬元向他購得，作為我倆犯案之用」（
          參見警卷第18頁至第19頁）、「（問你於93年8 月16
          日被警方查獲時，有供出身上所持有一把改造槍械係
          向綽號雞腱之男子所購買是否屬實？在何處購買？綽
          號雞腱之男子年籍資料為何？）屬實，今日帶同警方
          前往高雄縣大寮鄉○○村○○街71號就上述綽號雞腱
          之男子租屋處在該處購買，其屋內有他與他女朋友及
          一些朋友共住，他住處那些朋友有吸食毒品及案件通
          緝中，我前往購買被警方查獲我身上所持有一把改造
          槍時，我親眼目睹雞腱之男子從租屋處一樓廚房冰箱
          上拿出兩把槍械，向我兜售兩把槍械（一把為貝瑞塔
          制式手槍售價為新台幣20萬元，另一把改造手槍售價
          為新台幣6 萬），綽號雞腱之男子真實姓名我不清楚
          ，年約30多歲，身高約170 公分左右，身村為胖、面
          部有凹洞，乙○○他也知道此人。」（參見警卷第45
          頁）、「（問你於93年8 月16日被警方查獲時，有供
          出身上所持有一把改造槍械係向綽號雞腱之男子所購
          買，經警方調閱刑事犯罪照片，綽號雞腱之男子年籍
          資料是否為甲○○（56.03.02、Ｚ000000000）此人，
          你是否願意指認該人？）是此人無誤，我願意指認該
          人」等語（參見警卷第53頁及第54頁），是以證人楊
          俊健於警詢時證述扣案之槍、彈係向綽號「雞腱」之
          甲○○購得，並經警方提示口卡照片指認無訛（參見
          警卷第56頁、第57頁）。
    （三）證人戊○○於偵查中在未與甲○○隔離訊問下，檢察
          官先訊問甲○○有無販賣槍枝予戊○○，經其否認後
          ，戊○○即改口供述是一位叫「阿梅」的女子賣給我
          的，我都叫他「梅姊」，證人戊○○隨後並具結證述
          向「梅姊」買槍時乙○○亦在場等語，另甲○○亦具
          結證述曾聽過「梅姊」說過有賣槍予戊○○等情（參
          見93年度偵字第19439 號偵查卷第88頁及第89頁），
          復於94年6 月16日偵查時證人戊○○、甲○○仍為相
          同之證述（參見93年度偵字第19439 號偵查卷第116
          頁及第117 頁），然證人甲○○於偵查時經檢察官要
          求指認在庭之被告丁○○是否即其所指之「梅姊」時
          證人甲○○明確供述「不是」（參見93年度偵字第
          19439 號偵查卷第116 頁），另證人戊○○於本院審
          理時證述扣案之槍、彈並非向被告所購買，且係向張
          泰笠供述係向「雞腱」購買，而「雞腱」確係甲○○
          無誤，但實際上扣案之槍、彈係蘇俊吉於92年間所寄
          放等語（參見本院審理卷第47頁、第50頁至第54頁）
          。此外證人乙○○經本院依職權傳喚到庭證述並未證
          述有與戊○○一同前向「梅姊」買槍之情事（參見本
          院審理卷第55頁），參以證人戊○○在警詢指述販賣
          扣案之槍、彈係一名男子，並將身材、體型、特微均
          有詳細描述，並且最後依警方提供之口卡指認該名男
          子係甲○○，並於本院審理時再次確認「雞腱」確係
          甲○○無誤，並改口證述被告並非販賣槍、彈之人，
          何以至偵查時證述賣槍之人由男子變成女子，前後證
          述差異甚大，且於偵查中之證述係在甲○○面前所為
          ，證人戊○○是否能不受壓力而為自由之陳述亦值懷
          疑，又證人戊○○於偵查中證述向被告買槍之時，證
          人乙○○亦在場，此亦遭證人乙○○所否認，因此證
          人戊○○於偵查中之證述真實性即有疑義。
    （四）至於證人甲○○於偵查中之證述，就被告有無向其說
          賣槍予戊○○一事並非傳聞證據，但若要用以證明被
          告賣槍予戊○○乙節則屬於傳聞證據，公訴人引用證
          人甲○○偵查中之證述證明曾「聽聞」被告曾賣槍彈
          予戊○○一節，雖非屬傳聞證據而具有證據能力，然
          被告否認有向甲○○為上開之陳述，且證人甲○○原
          本即為證人戊○○指述販賣槍、彈之人，甲○○若為
          不利於己之證述即有遭刑事追訴之虞，其證述之可信
          性本屬薄弱，再參以證人甲○○於偵查中對於被告是
          否即為其所稱之「梅姊」，曾明確證述並非同一人，
          故證人甲○○之證述存在上開重大瑕疪，即不得遽此
          作為被告確有販賣扣案槍、彈之不利證據。
四、本院依卷存證據資料並無任何積極證據足以擔保證人戊○○
    、甲○○於偵查中就被告販售槍、彈部分之證述係屬真實，
    自無從僅憑其上揭有瑕疪之證述，即謂該扣案槍彈確係被告
    所有並販賣予戊○○，至於內政部警政署刑事警察局93年9
    月3 日刑鑑字第0930173154號槍彈鑑定書，雖認該扣案之槍
    彈具有殺傷力；然該槍枝及子彈既難認係被告所出售，本院
    已無從徒據該鑑定書，即為被告不利之認定。綜上，本件尚
    查無積極證據足以證明被告有公訴人所指訴違反修正前槍砲
    彈藥刀械管制條例第11條第1 項之未經許可販賣其他可發射
    子彈具有殺傷力之改造手槍罪，及同條例第12條第1 項之未
    經許可販賣子彈之犯行，揆諸前揭規定及最高法院判例意旨
    ，自應為有利被告之認定，而為無罪之諭知。
據上論斷，應依刑事訴訟法第301條第1項，判決如主文。
本案經檢察官黃雯麗到庭執行職務。
中　　華　　民　　國　　94　　年　　11　　月　　22　　日
　　　        鳳山刑事第2庭   審判長法  官  邱明弘
                                    法　官　李嘉益
                                    法　官　廖建瑜
以上正本證明與原本無異。
如不服本判決，應於收受送達後10日內向本院提出上訴書狀。
中　　華　　民　　國　　94　　年　　11　　月　　22　　日
　　　　　　　　　　　　　　        書記官  張家榮
